臺灣臺南地方法院臺南簡易庭小額民事判決　
111年度南小字第1207號
原      告  邱聰薰  
被      告  葉騰傑  




上列被告因過失傷害案件，原告提起刑事附帶民事訴訟請求侵權
行為損害賠償，本院刑事庭以110年度交民字第185號刑事附帶民
事訴訟裁定移送前來，本院於民國111年9月15日言詞辯論終結，
判決如下：
    主      文
一、被告應給付原告新臺幣17,288元，及自民國111年7月22日起
    至清償日止，按週年利率5％計算之利息。
二、原告其餘之訴駁回。
三、訴訟費用新臺幣1,000元，由兩造各負擔新臺幣500元。
四、本判決原告勝訴部分得假執行。　
    事實及理由
一、訴狀送達後，原告不得將原訴變更或追加他訴，但減縮應受
    判決事項之聲明者，不在此限，民事訴訟法第255條第1項第
    3款定有明文，依同法第436條之23、第436條第2項規定，亦
    為小額訴訟程序所準用。本件原告起訴請求被告給付43,650
    元及法定遲延利息，於審理時變更聲明，不再請求工作損失
    新臺幣（下同）6,000元，屬於減縮應受判決事項之聲明，
    符合前開規定，應予准許。
二、被告經合法通知，未於言詞辯論期日到場，核無民事訴訟法
    第386條所列各款情形，爰依原告之聲請，由其一造辯論而
    為判決。
三、原告起訴主張：被告無駕駛執照，於民國109年8月7日23時19
    分許駕駛汽車，在臺南市中西區和意路與永福路一段233巷交
    岔路口之和意路路邊，沿和意路由西往東方向起駛，其於起
    駛前未注意前後左右有無障礙或車輛，並禮讓行進中之車輛
    優先通行即貿然起駛，適原告騎乘車牌號碼000－0000號機車（
    下稱系爭機車）沿和意路由西往東方向自後方駛至，兩車因而
    發生碰撞，致原告人車倒地（下稱系爭車禍），原告並受有
    多處擦傷（右側手肘2×2×0.2公分、右側膝部2.5×2×0.2公分
    及1.5×1×0.1公分、左側小腿4×3×0.2公分，下稱系爭傷害）
    。被告因上開駕駛過失行為，經本院刑事庭以111年度交簡
    字第234號刑事簡易判決判處拘役50日確定（下稱系爭刑事
    案件）。原告因系爭傷害支出醫療費用500元，及請求精神
    慰撫金10,000元，另系爭機車受損而支出修復費用27,150元
    ，合計37,650元，爰依侵權行為損害賠償之法律關係，提起
    本件訴訟。並聲明：被告應給付原告37,650元，及自起訴狀
    繕本送達之翌日起至清償日止，按週年利率5 ％計算之利息
    。
四、被告未於言詞辯論期日到場，亦未提出書狀作何聲明或陳述
    。 
五、得心證之理由： 
㈠、因故意或過失，不法侵害他人之權利者，負損害賠償責任；
    汽車、機車或其他非依軌道行駛之動力車輛，在使用中加損
    害於他人者，駕駛人應賠償因此所生之損害；不法侵害他人
    之身體、健康、名譽、自由、信用、隱私、貞操，或不法侵
    害其他人格法益而情節重大者，被害人雖非財產上之損害，
    亦得請求賠償相當之金額。民法第184條第1項前段、第191
    條之2前段、第195條第1項前段分別定有明文。
㈡、原告主張被告於上揭時、地，駕駛汽車，因疏未注意起駛前
    應注意前後左右有無障礙或車輛行人，並應讓行進中之車輛
    優先通行之過失，以致發生系爭車禍，並致原告受有系爭傷
    害、系爭機車受損等情，經本院調取系爭刑事案件卷宗核閱
    無訛。被告對於原告主張之事實，已於相當時期受合法之通
    知，而於言詞辯論期日不到場，亦未提出準備書狀爭執，是
    本件堪信原告主張為真，則被告就系爭車禍之發生顯有過失
    ，又被告之過失行為與原告受有系爭傷害、系爭機車受損之
    結果間有相當因果關係，被告自應負侵權行為損害賠償責任
    。
㈢、就原告請求之項目審酌如下：
  ⒈醫療費用部分：
　　原告主張因系爭傷害而支出醫療費用500元，因被告已於相
    當時期受合法之通知，而於言詞辯論期日不到場，亦未提出
    準備書狀爭執，視同自認，原告此部分請求應予准許。
  ⒉系爭機車維修費部分：
    不法毀損他人之物者，應向被害人賠償其物因毀損所減少之
    價額。民法第196條定有明文。又依該規定請求賠償毀損所
    減少之價額，得以修復費用為估定標準，但以必要者為限，
    例如修理材料以新品更換舊品，應予折舊（最高法院77年度
    第9次民事庭會議決議參照）。依原告提出估價單所示品名
    項目，均係以舊零件更換新零件，有估價單附卷可憑（見交
    附民卷第11頁），又系爭機車106年7月出廠，有公路監理電
    子閘門列印資料可佐（見本院卷第17頁），距系爭車禍之10
    9年8月，已有3年1月，則計算系爭機車材料零件之損害賠償
    數額時，自應扣除折舊部分始屬合理。依行政院發布之固定
    資產耐用年數表，機械腳踏車耐用年數固為3年，惟系爭機
    車於系爭車禍發生時仍正常使用中，足見其仍具殘餘價值，
    則依平均法計算系爭機車之零件材料殘餘價值【殘餘價值＝
    取得成本÷（耐用年數＋1）】應為6,788元【計算式：27,150
    元÷（3＋1）＝6,788元，元以下四捨五入】。是原告請求被告
    賠償系爭機車修復費用6,788元，即屬有據，應予准許，逾
    此部分之請求，則無理由。
  ⒊精神慰撫金部分：
　　原告因被告之過失行為受有系爭傷害，精神上受有痛苦，原
    告依據民法第195條第1項之規定請求被告賠償其非財產上之
    損害，即屬有據。原告大學畢業，與太太及2名子女同住，
    經濟狀況小康，而兩造經濟、財產狀況，復有稅務電子閘門
    財產所得調件明細表附卷可按，暨本院審酌原告所受系爭傷
    害之精神上痛苦，認原告請求精神慰撫金10,000元為適當，
    應予准許。
　⒋綜上，原告得請求被告賠償17,288元（計算式：醫療費500元
    ＋系爭機車維修費6,788元＋精神慰撫金10,000元）。
六、綜上所述，原告依侵權行為損害賠償之法律關係，請求被告
    給付原告17,288元，及自起訴狀繕本送達之翌日即111年7月
    月22日起（見調字卷第37至43頁）至清償日止，按週年利率
    5％計算之利息，為有理由，應予准許，逾此範圍之請求，為
    無理由，應予駁回。
七、本件為適用小額訴訟程序所為被告敗訴之判決，依民事訴訟
    法第436條之20之規定，就原告勝訴部分，應依職權宣告假
    執行。
八、法院為終局判決時，應依職權為訴訟費用之裁判；又各當事
    人一部勝訴，一部敗訴者，其訴訟費用，由法院酌量情形，
    命兩造以比例分擔或命一造負擔，或命兩造各自負擔其支出
    之訴訟費用。民事訴訟法第87第1項、第79條分別定有明文
    。本件原告之訴為一部有理由，一部無理由，本案訴訟費用
    1,000元，認應由兩造各自負擔500元。
九、據上論結，原告之訴為一部有理由，一部無理由，判決如主
    文。
中　　華　　民　　國　　111 　年　　9 　　月　　22　　日
                  臺灣臺南地方法院臺南簡易庭　　　　　
                                  法  官　羅郁棣
以上正本證明與原本無異。
如不服本判決，應於送達後20日內，向本院提出上訴狀並表明上
訴理由，如於本判決宣示後送達前提起上訴者，應於判決送達後
20日內補提上訴理由書（須附繕本）。
對於小額程序之第一審判決之上訴，非以其違背法令為理由，不
得為之。且上訴狀內應記載表明㈠原判決所違背之法令及其具體
內容；㈡依訴訟資料可認為原判決有違背法令之具體事實者。如
委任律師提起上訴者，應一併繳納上訴審裁判費。
中　　華　　民　　國　　111 　年　　9 　　月　　26　　日
　　　　　　　　　　　　　　　　　書記官  周玉茹